最高法院刑事判決　　　　　　　　　　111年度台上字第598號
上　訴　人　劉昱盛（原名：劉家盛）



上列上訴人因違反毒品危害防制條例案件，不服臺灣高等法院中
華民國110年9 月16日第二審判決（110年度上訴字第1922號，起
訴案號：臺灣新北地方檢察署109年度偵字第25596號），提起上
訴，本院判決如下：
    主  文
上訴駁回。
    理  由
一、按刑事訴訟法第377 條規定，上訴於第三審法院，非以判決
    違背法令為理由，不得為之。是提起第三審上訴，應以原判
    決違背法令為理由，係屬法定要件。如果上訴理由書狀並未
    依據卷內訴訟資料，具體指摘原判決不適用何種法則或如何
    適用不當，或所指摘原判決違法情事，顯與法律規定得為第
    三審上訴理由之違法情形，不相適合時，均應認其上訴為違
    背法律上之程式，予以駁回。
二、本件原判決綜合全案證據資料，本於事實審法院採證認事之
    職權，認定上訴人劉昱盛有如其事實欄所載犯行，因而維持
    第一審依想像競合犯之例，從一重論處上訴人犯民國109 年
    1月15日修正公布、同年7月15日施行前（下稱修正前）毒品
    危害防制條例第4條第6項、第2 項之販賣第二級毒品未遂罪
    刑（累犯，想像競合犯販賣第三、四級毒品未遂罪），並諭
    知相關沒收、銷燬之判決，駁回其在第二審的上訴，已詳為
    敘述所憑之證據及論罪理由。核其所為論斷，俱有卷內證據
    資料可資覆按，自形式上觀察，原判決並無足以影響其判決
    結果之違法情形存在。
三、上訴意旨略以：
    扣案如原判決所引用之第一審判決附表（下稱附表）編號 1
    所示第三級毒品4-甲基甲基卡西酮，第一審判決未適用毒品
    危害防制條例第18條第1 項後段規定，諭知沒入銷燬之，而
    係適用刑法第38條第1 項規定，諭知沒收，似違反特別法優
    於普通法原則，原判決未說明所憑理由，遽予維持，有理由
    不備之違法。
四、經查：
（一）按毒品危害防制條例第18條第1 項後段規定應沒入銷燬之
      第三、四級毒品，係就查獲施用或單純持有特定數量者而
      言，蓋此等行為並無刑罰效果，而係行政罰處罰。倘行為
      人經查獲製造、運輸、販賣、意圖販賣而持有、以非法方
      法使人施用、引誘他人施用或轉讓第三、四級毒品，或持
      有特定數量（修正前毒品危害防制條例第11條第5 項規定
      持有第三級毒品純質淨重20公克以上），屬同條例相關法
      條明文規定處罰之犯罪行為，即非該條項應依行政程序沒
      入銷燬之範圍。又同條例第19條第1 項所定供犯罪所用或
      因犯罪所得之物，係指犯第4條至第9條、第12條、第13條
      或第14條第1項、第2項之罪所用之物，不包括毒品本身在
      內，是尚不得援用此項規定為第三、四級毒品之沒收依據
      。再同條例對於查獲之製造、運輸、販賣、意圖販賣而持
      有、以非法方法使人施用、引誘他人施用及轉讓第三、四
      級毒品之沒收，並無特別規定，如其行為已構成犯罪，則
      該毒品即屬不受法律保護之違禁物，應回歸刑法之適用，
      依刑法第38條第1項規定沒收之，始為適法。
（二）扣案附表編號1 所示第三級毒品，乃上訴人用以販賣之毒
      品，依上述說明，第一審依刑法第38條第1 項規定諭知沒
      收，原判決予以維持，並無不合。原判決所引用之第一審
      判決就此所為說明，固較為簡略稍欠周延，惟既顯不影響
      於判決結果，不得執為第三審上訴之理由。至上訴意旨另
      指原判決及第一審判決俱未引用刑法第11條之規定，作為
      適用刑法總則條文之依據一節，亦顯對判決結果不生影響
      ，同不得據為上訴第三審之理由。
五、綜上所述，上訴意旨係徒憑己見，就原判決已說明及不影響
    於判決結果之事項，再事爭論，顯與法律規定得為第三審上
    訴理由之違法情形，不相適合，依首述說明，應認本件上訴
    為違背法律上之程式，予以駁回。
據上論結，應依刑事訴訟法第395條前段，判決如主文。
中    華    民    國   111    年    2     月    24    日
                  刑事第七庭審判長法  官  李  錦  樑  
                                  法  官  蔡  彩  貞  
                                  法  官  林  孟  宜  
                                  法  官  吳  淑  惠  
                                  法  官  錢  建  榮  
本件正本證明與原本無異
                                  書記官
中    華    民    國   111    年    3     月    2     日